【裁判字號】    92,上易,614
【裁判日期】    920807
【裁判案由】    侵占
【裁判全文】
臺灣高等法院臺南分院刑事判決        九十二年度上易字第六一四號  Ａ
      上  訴  人
      即  被  告  乙  ○  ○
右上訴人因侵占案件，不服臺灣臺南地方法院九十一年度易字第三○四號中華民國九
十二年六月三日第一審判決（起訴案號：臺灣臺南地方法院檢察署九十一年度偵字第
一二六七號），提起上訴，本院判決如左：
      主      文
上訴駁回。
      事      實
一、乙○○係位於台南市○○路○段八五號（現變更為台南市○○○街十四之六）私
    立南台工商專科學校校友會（下稱南台校友會）第八屆總幹事，負責承南台校友
    會理事長之命處理該會事務，亦辦理收取南台校友會會員之會費業務，係從事業
    務之人。乙○○竟基於意圖為自己不法所有之概括犯意，自民國八十七年十月間
    起至八十九年十月間止，連續將其所收取之南台校友會會員之會費，累計共達新
    台幣（下同）八百三十七萬四千四百元，變易持有為所有之意思，予以侵占入己
    。八十九年七月四日乙○○並為方便會費之挪用，未經南台校友會之同意，冒用
    校友會之名義，盜用會章向彰化銀行延平分行填寫申請書，設立帳號三六二六三
    ─四之帳戶使用，足以生損害於南台校友會，嗣為南台校友會發覺，乃於八十九
    年十月二十五日，在南台校友會理、監事會，於各理、監事前，書立切結書坦承
    挪用前揭會款，並願無條件清償，惟未履約，該校友會乃提出告訴。
二、案經南台校友會訴請及該會員甲○○告發由臺灣臺南地方法院檢察署檢察官偵查
    起訴。
      理      由
一、上訴人即被告乙○○雖坦承未經南台校友會之同意，以南台校友會名義向彰化銀
    行延平分行開立帳戶使用，及填寫切結書載明侵占校友會八百三十七萬四千四百
    元之事實，惟辯稱：前揭款項其中三百八十五萬八千一百三十元均花費在學生身
    上，並未侵占，並有還款四十萬元及有股票五萬四千股押在校友處云云。
二、經查：
  (一)按南台校友會組織章程第十五條「理事會之職權如下：．．．六、擬定年度工作
    計畫、報告及預算、決算。七、其他應執行事項。」、第十七條「監事會之職權
    如下：一、監察理事會工作之執行。二、審核年度決算。．．．五、其他應監察
    事項。」、第二十一條「本會置總幹事一人，承理事長之命處理本會事務。」，
    有該組織章程一份附卷可稽，故被告執行會務應依據理事會決議事項及承理事長
    之命辦理，殆無疑義。
  (二)證人邱富郎於原審證稱：「被告挪用的時候，我是監事主席。這些單據〈三百八
    十五萬八千一百三十元支出一覽表〉之前就有提出過，因為他使用這些款項都沒
    有經過理監事同意，所以我們不追認。這些單據是八十九年十月二十九日被告寫
    切結書的時候同時提出支出證明。因為之前都沒有先經過理監事同意，當時理監
    事就拒絕追認。當天這些款項不被理監事追認，所以被告才把切結書款項寫為八
    百三十七萬四千四百元。」等語；另被告於原審九十一年八月七日調查時則供稱
    ：「（問：為何要開設〈彰化銀行帳戶〉？）我當時的動機是要用之於學生。當
    時理監事不會同意我的看法，所以我才去另開設此帳戶辦活動。」等語，顯見被
    告所辯前揭學生活動所用之三百八十五萬八千一百三十元乙節，是否確使用於學
    生活動，並無證據足以證明。況其使用前均未經南台校友會理事會之同意，已不
    得任意動支校友會款，且事後理監事亦不予追認，故其所辯核屬無據。
  (三)前開事實，已據證人邱富郎即該校友會前監事主席、證人甲○○即該校友會前理
    事長、證人石乃仁、賴欽復即該校友會收會費者證述甚詳，復有被告所書立挪用
    會款切結書、彰化銀行延平分行業務往來申請書、印鑑卡暨顧客資料卡各一紙、
    被告為清償前揭挪用會款簽發之本票二紙影本附卷可稽。被告自白部分核與事實
    相符，所辯部分並無憑據證明，顯係卸責之詞，不足採信。本件事證明確，其犯
    行應可認定。
三、核被告乙○○之所為，係犯刑法第二百十六條、第二百十條之行使偽造私文書罪
    、第三百三十六條第二項之業務侵占罪。被告於彰化銀行延平分行業務往來申請
    書、印鑑卡暨顧客資料卡盜用南台校友會章之行為，為偽造私文書之部分行為；
    另被告行使上揭偽造私文書之行為，則吸收前階段之偽造行為，均不復另論。又
    被告多次侵占行為，其犯罪時間緊接，所犯罪名相同，顯係出於概括之犯意反覆
    為之，為連續犯，依刑法第五十六條之規定以一罪論，並加重其刑。被告所犯行
    使偽造私文書罪及連續業務侵占罪間，有方法結果之牽連關係，為牽連犯，應從
    一重以業務侵占罪處斷。原審依刑法第五十六條、第二百十六條、第二百十條、
    第三百三十六條第二項、第五十五條，罰金罰鍰提高標準條例第一條前段，並審
    酌被告犯罪之動機、目的、手段、所侵占款項均尚未清償、因其侵占犯行致使南
    台校友會會務幾瀕停頓、犯罪後態度等一切情狀，判處被告有期徒刑三年。並明
    被告在彰化銀行延平分行業務往來申請書、印鑑卡暨顧客資料卡盜用南台校友會
    章，冒南台校友會之名義申辦帳戶之犯行，雖未為起訴書所載及，然與前開論罪
    科刑部分有牽連犯之裁判上一罪關係，法院自應併予審理等語。本院經核原判決
    認事用法及量刑均無不當。被告上訴意旨仍執陳詞主張有部分款項花費在學生身
    上等由，指摘原判決不當，為無理由，應予駁回。
據上論斷，應依刑事訴訟法第三百六十八條，判決如主文。
本案經檢察官劉得鉦到庭執行職務。
中    華    民    國      九十二      年      八      月        七      日
                                  臺灣高等法院臺南分院刑事第四庭
                                      審判長法官  鄭    文    肅
                                            法官  陳    珍    如
                                            法官  黃    三    哲
右正本證明與原本無異。
不得上訴。
                                      法院書記官  陳    淑    貞
中    華    民    國      九十二      年      八      月        八      日
附錄法條：
刑法第三百三十六條：
對於公務上或因公益所持有之物，犯前條第一項之罪者，處一年以上七年以下有期徒
刑，得併科五千元以下罰金。
對於業務上所持有之物，犯前條第一項之罪者，處六月以上五年以下有期徒刑，得併
科三千元以下罰金。
前二項之未遂犯罰之。


司法院資訊處製作；財團法人民間司法改革基金會備份。
